【裁判字號】    99,監,12
【裁判日期】    990720
【裁判案由】    改定禁治產人監護人
【裁判全文】
臺灣宜蘭地方法院民事裁定                99年度監字第12號
聲  請  人  丙○○
相  對  人  乙○○
上列聲請人聲請改定受監護宣告之人監護人事件，本院裁定如下
：
    主  文
改定丙○○（女，民國○○○年○月○日生，身分證統一編號：
Ｚ000000000）為受監護宣告之人丁○○（女，民國○○○年○月
○○日生，身分證統一編號：Ｚ000000000）之監護人。
指定甲○○（男，民國○○○年○月○○日生，身分證統一編號
：Ｚ000000000）為會同開具財產清冊之人。
聲請程序費用新臺幣壹仟元由相對人負擔。
    理  由
一、聲請意旨略以：受監護宣告之人丁○○前於民國九十八年五
    月十八日，經本院以九十八年度禁字第十三號裁定宣告為受
    監護宣告之人確定後，復經本院於同年八月三十一日以九十
    八年度監字第三二號裁定選定聲請人丙○○及相對人乙○○
    為受監護宣告之人丁○○之共同監護人。緣相對人乙○○長
    期居住美國，且自九十八年九月中旬返美後，迄今均未來臺
    ，聲請人丙○○縱願單獨處理受監護宣告之人丁○○之所有
    事宜，但限於聲請人係與相對人共同監護受監護宣告之人，
    導致聲請人至今仍無法為受監護宣告之人丁○○辦理相關戶
    籍登記事宜。總上可見相對人乙○○因長期旅居國外，顯然
    不適任受監護宣告之人丁○○共同監護人之職，是為受監護
    宣告之人丁○○最佳利益考量，爰依民法第一千一百十一條
    第一項聲請改定聲請人丙○○為受監護宣告之人丁○○之監
    護人，且指定應受監護宣告之人丁○○之堂兄甲○○為會同
    開具財產清冊之人等語。並提出戶籍謄本、相對人電子郵件
    資料及財產清冊監管人同意書等件在卷為證。
二、按法院為監護之宣告時，應依職權就配偶、四親等內之親屬
    、最近一年有同居事實之其他親屬、主管機關、社會福利機
    構或其他適當之人選定一人或數人為監護人，並同時指定會
    同開具財產清冊之人，民法第一千一百十一條定有明文可資
    參照。次按，法院選定監護人時，應依受監護宣告之人之最
    佳利益，優先考量受監護宣告之人之意見，審酌一切情狀，
    並注意下列事項：(一)受監護宣告之人之身心狀態與生活及財
    產狀況。(二)受監護宣告之人與其配偶、子女或其他共同生活
    之人間之情感狀況。(三)監護人之職業、經歷、意見及其與受
    監護宣告之人之利害關係。(四)法人為監護人時，其事業之種
    類與內容，法人及其代表人與受監護宣告之人之利害關係。
    民法第一千一百十一條之一亦已明定。另按，民法規定之禁
    治產或禁治產人，自民法總則中華民國九十七年五月二日修
    正之條文施行後，一律改稱為監護或受監護宣告之人。民法
    總則施行法第四條之一亦定有明文。合先敘明。
三、聲請人丙○○主張各情，業據到庭陳述綦詳。又相對人乙○○自九十八年九月九日出境臺灣後，至今未再來臺一節，亦
    有內政部入出國及移民署以九十九年三月八四日移署資處鈺
    字第０九九００三一八四九號函覆之入出國日期證明書存卷
    足考，堪認相對人確因旅居國外而難為受監護宣告之人親身
    即時處理監護事項甚明。再者，本院依職權函請侯元芳社會
    工作師事務所訪視兩造及受監護宣告之人後，該所綜合受監
    護宣告之人身心狀態、生活及財產狀況、家庭成員情感狀況
    、監護人職業、經歷、意見與監護意願、會同開具財產清冊
    之人意願與動機等因素，以九十九年六月七日九九芳社所字
    第九九０一四一號函附成年人之監護權訪視評估報告並載明
    ：(一)受監護宣告之人丁○○經醫師診治為植物人，已領有身
    心障礙手冊，無法自理一切事務，現由聲請人安排在祥德安
    養院就養，一切事宜均由聲請人協助處理；(二)聲請人丙○○
    現任國小教師，為受監護宣告之人之姐，住家環境及提供受
    監護宣告之人之照顧品質均佳；(三)聲請人無明顯不利於受監
    護宣告之人之客觀狀況，復無不當照顧受監護宣告之人之相
    關情事，然因聲請人與受監護宣告之人之原生家庭成員均無
    法協助會同開具財產清冊，爰經徵詢受監護宣告之人堂兄甲○○後，甲○○同意擔任會同開具財產清冊之人，是認聲請
    人適任受監護宣告之人監護人，並建議由甲○○擔任會同開
    具財產清冊之人等語綦詳。總上各情，本院認聲請人丙○○
    為受監護宣告之人丁○○之姐，具有監護受監護宣告之人丁○○之能力與意願，當認聲請人應能為受監護宣告之人丁○○之利益全力監護，至甲○○為受監護宣告之人丁○○之堂
    兄，指定其為會同開具財產清冊之人，堪認亦為維護受監護
    宣告之人丁○○之最佳利益考量且能確實執行會同開具財產
    清冊之責。反觀相對人乙○○經本院合法送達後，無正當理
    由未到庭陳述意願抑或表明其將如何恪守受監護宣告之人之
    監護職責，進而維護受監護宣告之人之最佳利益，是基於受
    監護宣告之人丁○○之最佳利益，復查無不宜由聲請人丙○○單獨監護受監護宣告之人丁○○及由甲○○擔任會同開具
    財產清冊之人之法定事由，本院爰依法併予改定聲請人丙○○擔任受監護宣告之人丁○○之監護人，並指定甲○○為會
    同開具財產清冊之人如主文所示。
四、依非訟事件法第二十一條第二項，民事訴訟法第七十八條，
    裁定如主文。
中    華    民    國    99    年    7     月    20    日
                  臺灣宜蘭地方法院家事法庭
                      法  官  陳嘉年
以上正本與原本無異。
如不服本裁定，應於裁定送達後10日內向本院提出抗告狀（應附
繕本）。
中    華    民    國    99    年    7     月    20    日
                      書記官  林家妮

司法院資訊處製作；財團法人民間司法改革基金會備份。
